【裁判字號】    98,審訴,2367
【裁判日期】    980930
【裁判案由】    偽造文書等
【裁判全文】
臺灣桃園地方法院刑事判決            98年度審訴字第2367號
公  訴  人  臺灣桃園地方法院檢察署檢察官
被      告  丙○○  原名謝玲.
選任辯護人  廖國訓律師
上列被告因偽造文書等案件，經檢察官提起公訴（96年度調偵字
第667 號），被告於準備程序進行中為有罪陳述，經本院合議庭
裁定由受命法官獨任進行簡式審判程序，判決如下：
    主  文
丙○○行使偽造私文書，足以生損害於他人，處有期徒刑壹年，
減為有期徒刑陸月，如易科罰金，以新台幣壹仟元折算壹日，偽
造之聯邦商業銀行桃園分行匯款通知單沒收；又意圖為自己不法
之所有，以詐術使人將本人之物交付，處有期徒刑捌月，減為有
期徒刑肆月，如易科罰金，以新台幣壹仟元折算壹日。應執行有
期徒刑玖月，如易科罰金，以新台幣壹仟元折算壹日，偽造之聯
邦商業銀行桃園分行匯款通知單沒收。
    事 實 及理由
一、被告所犯之罪，為死刑、無期徒刑、最輕本刑3 年以上有期
    徒刑或高等法院管轄第一審案件以外之罪，而被告於本院準
    備程序進行中，就被訴事實為有罪之陳述，經本院告知簡式
    審判程序意旨，並聽取公訴人及被告之意見後，依刑事訴訟
    法第273 條之1 第1 項之規定，裁定依簡式審判程序審理。
二、犯罪事實：
    丙○○分別為下列之犯行：(一)意圖為自己不法之所有，基於
    詐欺及偽造文書之犯意，於民國95年7 月中旬某日，在甲○○位於桃園縣桃園市○○○街217 號7 樓住處及該社區之守
    衛室，向甲○○佯稱伊女兒之乾爹「黃木火」從事法拍屋工
    作，且投資法拍屋利潤較高，致甲○○陷於錯誤，於95 年7
    月26日、27日，分別投資新臺幣（下同）15萬元、1 萬元。
    而丙○○為取信於甲○○以便遂行其詐欺之目的，乃接續於
    95年8 月23日、95年9 月31日分別向甲○○佯稱上開投資之
    金額已分別回收1 萬1250元及33萬元，致甲○○深信不疑，
    陸續於95年9 月4 日、20日、25日、95年10月3 日、24日、
    25日、95年11月7 日、9 日、15日分別投資30萬元、30萬元
    、10萬元、5 萬元、100 萬元、54萬元、5 萬元、10萬元及
    6 萬元，合計共投資250 萬元。又丙○○於96年1 月間某日
    ，向甲○○佯稱「黃木火」將於96年3 月間結束投資，屆期
    將可取回本金及利潤570 萬元，惟屆期甲○○並未取得上開
    金額，丙○○又佯稱「黃木火」欲投資土地，而自可將上開
    金錢轉投資，並佯稱上開轉投資扣除稅金20萬元，可取回10
    60萬元，且持於不詳時、地偽造之匯款日期為96年4 月20日
    、收款人戶名為甲○○、金額為1060萬元之聯邦商業銀行桃
    園分行匯款通知單，向甲○○佯稱已匯款，惟甲○○於96年
    4 月23日尚未收取該匯款，始知受騙，致甲○○損失173 萬
    元（扣除丙○○已返還之77萬元）。(二)另意圖為自己不法之
    所有，基於詐欺之犯意，於95年8 月間某日，向乙○○佯稱
    「黃木火」投資炒地皮賺錢，而邀乙○○投資，乙○○遂於
    95年8 月底某日，投資10萬元。而丙○○為取信於乙○○以
    便遂行其詐欺之目的，乃接續於95年9 月22日向乙○○佯稱
    上開投資之金額已回收12萬2500元，致乙○○深信不疑，於
    95年9 月22日、95年12月6 日、15日、22日、96年1 月5 日
    、16日、18日、29日、96年3 月19日、28日、96年4 月4 日
    、13日、18日、19日分別投資24萬元、10萬元、10萬元、10
    萬元、10萬元、4 萬元、4 萬元、3 萬元、6 萬元、10萬元
    、8 萬元、5 萬元、6 萬元及1 萬5000元，合計共投資111
    萬5000元。嗣丙○○並於96年4 月間某日向乙○○佯稱「黃
    木火」將結束投資，屆期將可取回本金及利潤400 萬元，惟
    屆期乙○○並未取得上開金額，始知受騙，致乙○○損失89
    萬5000元（扣除丙○○已返還之22萬元）。
三、認定被告犯罪所憑之證據：
  (一)被告於本院審理時之自白。
  (二)被害人甲○○、乙○○於警詢及偵查時之證述。
  (三)聯邦商業銀行桃園分行匯款通知單影本、本票影本各1 張、
    簡訊翻拍畫面51張。
四、核被告所為犯罪事實(一)，係犯刑法第216 條、第210 條之行
    使偽造私文書罪及第339 條第1 項之詐欺取財罪；被告所為
    犯罪事實(二)，係犯刑法第339 條第1 項之詐欺取財罪。被告
    就犯罪事實(一)(二)詐欺之犯行，無非為分別遂行詐騙被害人甲○○及乙○○款項之目的，係各本於單一犯意，其數次之詐
    欺犯行間，時空密接，均係其完成犯罪行為之舉動，各行為
    之獨立性極為薄弱，依一般社會觀念，各舉動難以強行分開
    ，應視為數個舉動之接續實施，合為包括之一行為予以評價
    ，應就犯罪事實(一)(二)詐欺之犯行，分別論以詐欺取財罪之接
    續犯，檢察官於起訴書中認犯意個別，行為互異，應分論併
    罰，容有誤會；犯罪事實(一)偽造私文書之低度行為，為行使
    偽造私文書之高度行為所吸收，不另論罪；又犯罪事實(一)所
    犯行使偽造私文書罪及詐欺取財罪間，係以一行為而觸犯二
    罪名，為想像競合犯，應依刑法第55條規定，從一重之行使
    偽造私文書罪處斷。至被告所為犯罪事實(一)行使偽造私文書
    及犯罪事實(二)詐欺取財二罪間，犯意各別，構成要件互異，
    應分別論罪，併合處罰。爰審酌被告無前科，素行尚可，及
    其犯罪之動機、方法、因詐騙被害人所造成之損害，及犯後
    於警偵時否認犯行，於本院審理時始坦承犯行，僅賠償甲○○77萬元，乙○○22萬元，尚未完全賠償被害人之損害，審
    理中稱欲和解，但屢屢失信之犯後態度等一切情狀，分別量
    處如主文所示之刑，以示懲儆。又本件被告犯罪時間係在96
    年4 月24日之前，所犯為刑法第216 條、第210 條及第339
    條第1 項之罪，並宣告1 年6 月以下之有期徒刑，均合於中
    華民國九十六年罪犯減刑條例第2 條第1 項第3 款規定之減
    刑要件，爰各減其宣告刑二分之一並定其應執行之刑，並諭
    知易科罰金折算標準。至偽造之聯邦商業銀行桃園分行匯款
    通知單1 張，為被告所有供犯罪所用之物，應依法宣告沒收
    。
五、附記事項：
    按司法院釋字第662 號解釋：「中華民國九十四年二月二日
    修正公布之現行刑法第四十一條第二項，關於數罪併罰，數
    宣告刑均得易科罰金，而定應執行之刑逾六個月者，排除適
    用同條第一項得易科罰金之規定部分，與憲法第二十三條規
    定有違，並與本院釋字第三六六號解釋意旨不符，應自本解
    釋公布之日起失其效力。」故對於數罪併罰，數宣告刑均得
    易科罰金，而於定應執行刑超過6 個月之案件，依司法院大
    法官會議釋字第366 號及第662 號解釋意旨，仍得易科罰金
    。又上開釋字第662 號解釋已於98年6 月19日公布，爰依上
    述解釋意旨，對於被告所犯上開2 罪，各量處如主文所示之
    刑及均諭知易科罰金之折算標準，並定其應執行之刑及諭知
    易科罰金之折算標準。
六、應適用之法條：
    刑事訴訟法第273 條之1 第1 項、第299 條第1 項前段、第
    310 條之2 ，刑法第216 條、第210 條、第339 條第1 項、
    第55條、第41條第1 項前段、第38條第1 項第2 款、第51條
    第5 款，刑法施行法第1 條之1 第1 項、第2 項前段，中華
    民國九十六年罪犯減刑條例第2 條第1 項第3 款、第7 條、
    第9條、第10條第1 項。
七、如不服本判決，應於判決送達後10日內向本院提出上訴狀（
    應附繕本），其未敘述上訴理由者，應於上訴期間屆滿後20
    日內補提理由書狀於本院，上訴於臺灣高等法院。
本案經檢察官吳美文到庭執行職務。
中    華    民    國    98    年     9    月     30   日
                    刑事庭  法  官  林孟宜
以上正本證明與原本無異。
                            書記官  洪明媚
中    華    民    國    98    年     9    月     30   日
附錄本案論罪科刑法條：
中華民國刑法第210條
偽造、變造私文書，足以生損害於公眾或他人者，處 5年以下有
期徒刑。
中華民國刑法第216條
行使第210條至第215條之文書者，依偽造、變造文書或登載不實
事項或使登載不實事項之規定處斷。
中華民國刑法第339條第1項
意圖為自己或第三人不法之所有，以詐術使人將本人或第三人之
物交付者，處5 年以下有期徒刑、拘役或科或併科1 千元以下罰
金。


司法院資訊處製作；財團法人民間司法改革基金會備份。
